臺灣高等法院高雄分院刑事判決　　　　96年度上訴字第1348號
上　訴　人　臺灣高雄地方法院檢察署檢察官
上　訴　人　甲○○
即　被　告
選任辯護人　郭宗塘　律師
被　　　告　乙○○
指定辯護人　本院公設辯護人　李佩娟
上列上訴人等因被告違反槍砲彈藥刀械管制條例案件，不服臺灣
高雄地方法院95年度訴字第3708號中華民國96年5 月10日第一審
判決（起訴案號：臺灣高雄地方法院檢察署95年度偵字第5235號
），提起上訴，本院判決如下：
    主  文
原判決撤銷。
甲○○、乙○○共同未經許可，持有可發射子彈具殺傷力之改造
手槍，甲○○處有期徒刑參年陸月，併科罰金新臺幣伍萬元，乙
○○處有期徒刑參年，併科罰金新臺幣伍萬元，罰金如易服勞役
，均以新台幣壹仟元折算壹日。
扣案之改造手槍壹支（含彈匣壹個、槍枝管制編號0000000000號
）及土造子彈肆顆，均沒收。
    事  實
一、甲○○、乙○○均明知可發射子彈具有殺傷力之改造手槍及
    子彈均為管制物品，未經中央主管機關許可，不得擅自持有
    ，竟共同基於犯意之聯絡，先由甲○○於不詳時、地，取得
    仿WALTHER 廠PPK/S 型半自動手槍製造之槍枝，換裝土造金
    屬槍管而成之具有殺傷力之改造手槍1 支（含彈匣1 個，槍
    枝管制編號0000000000號）、具有殺傷力之口徑7.94mm金屬
    彈頭之土造子彈6 顆後，未經許可而無故持有之。嗣於95年
    2 月8 日下午2 時許，甲○○友人羅志南駕駛自用小客車，
    後載乙○○欲至甲○○居處泡茶聊天，經先與甲○○相約至
    高雄縣林園鄉○○路某處載其一同前往後，甲○○即將上開
    改造手槍1 枝、子彈6 顆置於背包內，待羅志南開車抵達後
    ，攜帶該背包上車與乙○○坐於後座位置；3 人先前往購買
    香菸、檳榔返回車輛後，甲○○即自其背包內，取出前開改
    造手槍及子彈，將彈匣卸下裝填2 枚子彈後，將該改造手槍
    （連同彈匣1 個及其內子彈2 顆）交予乙○○保管，乙○○
    即基於共同持有槍、彈之犯意之聯絡，當場收受甲○○交付
    之改造手槍1 枝並插於自己腰際，嗣於同日下午2 時30分許
    ，羅志南駕車抵達甲○○在高雄縣林圍鄉○○村○○路130
    巷26號租屋處時，甲○○攜帶背包先行下車，乙○○則持該
    改造手槍尾隨在後，惟於進入該租屋處前為警盤查，在乙○
    ○腰際起出上開改造手槍及彈匣內子彈2 顆及在甲○○背包
    內起出子彈4 顆予以扣押，始悉上情。
二、案經高雄縣政府警察局林園分局移送高雄地方法院檢察署檢
    察官偵查起訴。
    理  由
壹、程序部分：
    按偵查中有關鑑定人之選任及鑑定機關（團體）之囑託，依
    刑事訴訟法第198 條及第208 條之規定，應由檢察官為之，
    而鑑定人及鑑定機關（團體）實施鑑定或審查之人所為之言
    詞或書面報告，即為傳聞證據之例外，具有證據能力。是以
    檢察官對於偵查中之案件，認須實施鑑定者，固應就具體個
    案，選任鑑定人或囑託鑑定機關（團體）為之；但對於司法
    警察機關調查中之案件，或有量大或急迫之情形，為因應實
    務之現實需求，如檢察官針對該類案件之性質，認為當然有
    鑑定之必要者，基於檢察一體原則，得由該管檢察長對於轄
    區內之案件，以事前概括選任鑑定人或囑託鑑定機關（團體
    ）之方式，俾便轄區內之司法警察官、司法警察對於調查中
    之此類案件，得即時送請事前已選任之鑑定人或囑託之鑑定
    機關（團體）實施鑑定。而關於槍彈殺傷力之鑑定，台灣高
    雄地方法院檢察署檢察長已概括選任高雄縣政府警察局為鑑
    定機關等情，有該檢察署93年1 月30日雄檢楠文字93100000
    24號函文1 紙存卷可參（見原審卷第57頁），是本案承辦員
    警於查獲扣案槍枝後，本於偵查輔助人員之身分，在案件未
    移送檢察官偵辦前之調查犯罪階段，依據上開臺灣高雄地方
    法院檢察署檢察長之概括授權，先行將扣案槍枝，送請檢察
    長預先核定之專責鑑定機關即內政部警政署刑事警察局實施
    鑑定，基於檢察一體原則，該鑑定機關亦應視同受承辦檢察
    官所選任或囑託而執行鑑定業務，其出具之書面鑑定報告，
    應屬刑事訴訟法所定之傳聞例外，當具有證據能力。
貳、有罪部分
一、訊據上訴人即被告甲○○、被告乙○○固均不諱言於上揭時
    、地，為警在被告甲○○所攜背包內查獲子彈4 顆，被告乙
    ○○腰插改造手槍1 枝（內含子彈2 顆）遭警查獲之事實，
    惟均矢口否認有何持有改造手槍及子彈之犯行，被告甲○○
    辯稱：警察雖於我背包內查獲子彈4 顆，惟我不清楚該子彈
    從何而來，當天是羅志南打電話說要去我家泡茶，我們先開
    車去買檳榔，當時我坐前座，背包放在後座，可能是乙○○
    趁機將子彈放進我背包裡，實際上我並沒有碰過上開改造手
    槍及子彈云云；被告乙○○辯稱：案發當日我和友人羅志南
    自屏東開車來高雄找甲○○，甲○○上車後，在車輛駛往其
    租屋處途中，自身上所背背包取出改造手槍及子彈裝填，我
    在旁好奇觀看，甲○○在將2 顆子彈裝入彈匣後，主動將槍
    拿給我觀看，約過數分鐘後，車子駛至甲○○租屋處，他先
    下車並叫我暫將手槍帶著，我就遂將手槍插於自己腰際下車
    ，惟下車後即遭警查獲，並無基於管理支配該槍彈而持有之
    意圖云云；經查：
  (一)上開員警於被告甲○○背包內查獲子彈4 顆，自被告乙○○
    腰際查獲改造手槍1 把（內含彈匣及子彈2 顆）之事實，業
    據被告甲○○、乙○○供承在卷，並有查獲上開手槍、子彈
    之現場相片5 張附卷可稽（見警詢卷第20頁），復有該改造
    手槍、子彈等物扣案足資佐證，又扣案改造手槍、子彈經送
    請內政部警政署刑事警察局以性能檢視察法、試射法鑑定結
    果，認送鑑改造手槍1 支（槍枝管制編號0000000000號），
    係由仿WALTHER 廠PPK/S 型半自動手槍製造之槍枝，換裝土
    造金屬槍管而成之具有殺傷力之改造手槍，機械性能良好，
    可擊發適用子彈，認具殺傷力。送鑑子彈6 顆，認均係具直
    界約7.94mm金屬彈頭之土造子彈，經採樣2 顆試射，可擊發
    ，認具殺傷力等情，有該局95年9 月12日刑鑑字第09501197
    45號槍彈鑑定書1 紙在卷可憑（見偵查卷第34至36頁）。
  (二)員警自被告乙○○身上所查扣改造手槍1 支（含彈匣內子彈
    2 顆），實係被告乙○○自甲○○處取得，另自被告甲○○
    所攜背包內扣得子彈4 顆，亦係被告甲○○所有之情，業據
    被告乙○○於原審供稱：當日我和朋友羅志南開車去甲○○
    租屋處找他，甲○○上車後，坐在右後座，而我該時坐在左
    後座，甲○○說要先去買檳榔、香煙，後又要求開車繞到他
    舊家，他下車進入舊家，約過5 分鐘，再度回到車上，我們
    即開車向他租屋處前進，在這段路上，甲○○即自身上所背
    背包拿出手槍、子彈，開始裝填子彈，我當時好奇在旁觀看
    ，看到總共有6 顆子彈，甲○○將2 顆子彈裝進彈匣後，主
    動將槍拿給我看，約過數分鐘後，車子開到他租屋處時，他
    先下車，並叫我將手槍帶著，我即將之插入腰際位置，當我
    們下車欲進入甲○○樓下管理處時，有2 位便衣警察出現和
    甲○○講話，當時我站在後面，警方要我暫停不要走，並質
    疑我身上前腰鼓鼓的地方是裝何物，因此查到我有帶槍，後
    又在甲○○的背包內發現子彈4 顆等語明確（見原審卷第93
    頁），而證人即當日與被告甲○○、乙○○同行之羅志南亦
    於原審證稱：當天我與乙○○要一起去找甲○○，我看到乙
    ○○時，他穿黑色緊身T 恤，身上未攜帶任何物品，腰際亦
    未插有槍枝等語（見原審卷第60頁），足見被告乙○○初與
    羅志南見面時，確未攜帶槍彈在身，被告乙○○後遭查獲時
    所起出之槍彈，自以其在拜訪甲○○途中所取得為合理；另
    由本件尚從被告甲○○所攜背包內扣得子彈4 顆等情以觀，
    若該改造手槍係被告乙○○所持有，為何供該槍使用之子彈
    卻遭置放在被告甲○○背包內，雖被告乙○○於偵查中證稱
    ：在甲○○背包內找到的4 顆子彈，是我向他借背包放檳榔
    時，一起放進去的等語（見偵查卷第24頁），惟於原審審理
    時已改稱：因我當時覺得槍枝係在我身上找到，很難跑得掉
    ，而甲○○又在做完警詢筆錄，移送地檢署期間內，要求我
    坦承犯行幫他背罪，始會於偵查中供稱槍和子彈都是我所有
    ，後來不知道事情如此嚴重，且甲○○說要幫我請律師，也
    未如此做，我才再將實情說出等語（見原審卷第94頁），且
    被告乙○○初於警詢時亦證稱：槍械、子彈均係被告甲○○
    所有等語（見警詢卷第2 頁），顯見被告乙○○證述甲○○
    係在等待移送地檢署其間，要求其更改說詞之過程，尚與事
    實相符。況被告甲○○於警詢係供稱：我猜想我背包內之子
    彈係被告乙○○放檳榔時放進去等語（見警詢卷第5 頁），
    然被告甲○○遭查獲時，於其背包內並未查獲有何檳榔等情
    ，業據其供承在卷（見原審卷第103 頁），足認前述被告乙
    ○○曾將檳榔放入甲○○背包內等情，應非實在。被告乙○
    ○明知此不實事項，卻仍於偵查中配合甲○○說詞而為前開
    虛偽供述，其2 人明顯有相互勾串之情，由此足認被告乙○
    ○證稱甲○○曾要求其頂罪等語，應屬實在。至被告甲○○
    另抗辯其當日係坐在車輛前座位置，並將背包置於後座，有
    可能是乙○○將子彈放進其背包云云，惟證人羅志南於原審
    到庭證稱：當日由我負責開車，乙○○坐在駕駛座後座，甲
    ○○則坐在我右後座等語（見原審卷第60頁），核與被告乙
    ○○所述其與被告甲○○均坐於後座位置等語相符，顯見被
    告甲○○辯稱其坐在前座位置云云，已非實在。又因我國嚴
    禁無正當理由持有具殺傷力之手槍及子彈，且執法機關在查
    緝黑槍上亦不遺餘力，上開槍械於黑市上價格自然不斐。從
    而，前開改造手槍、子彈若真係被告乙○○所有，在慮及取
    得成本甚高之前題下，其有何動機將部分子彈置於被告甲○
    ○背包內，而被告乙○○與甲○○比鄰坐在羅志南自小客車
    後座位置，在此情形下，被告乙○○如何將子彈放入甲○○
    背包內，而不被其發現，足證告乙○○證述本件遭查獲之改
    造手槍、子彈，均係被告甲○○所有，堪以採信。
  (三)又被告乙○○在車上自甲○○處收受前開改造手槍、子彈後
    ，既將之插入腰際，且於下車欲進入甲○○租屋處時，仍繼
    續持有，嗣於途中為警察在其腰際查到槍、彈，顯見被告乙
    ○○客觀已將該槍、彈置於自己實力支配之下，主觀亦有管
    理支配該槍彈之意，其與被告甲○○有共同無故持有前開改
    造手槍、子彈之故意甚明。
  (四)綜上所述，被告甲○○、乙○○前開所辯，顯均係事後卸責
    之詞，殊無足採，本件事證明確，被告甲○○、乙○○2 人
    之犯行均堪認定。
二、核被告甲○○、乙○○為未經許可，持有上開具殺傷力之改
    造手槍、子彈之所為，均係犯槍砲彈藥刀械管制條例第8 條
    第4 項之未經許可持有可發射子彈具殺傷力之改造手槍罪及
    同法第12條第4 項未經許可持有子彈罪，被告2 人所犯前揭
    2 罪間，係同出於一非法持有之行為，係一行為分別觸犯二
    罪名，應依刑法第55條前段之規定，從一重之未經許可持有
    可發射子彈具有殺傷力之改造手槍罪處斷，被告2 人就上開
    犯行有犯意聯絡及行為分擔，均為共同正犯。又公訴意旨雖
    未就被告甲○○前揭持有具殺傷力改造手槍犯行起訴，惟該
    部分犯行與已起訴之被告未經許可持有子彈犯行部分，有想
    像競合犯裁判上一罪關係，為起訴效力所及，本院自得併予
    審理。
三、原審對被告甲○○予以論罪科刑，固非無見，惟查被告乙○
    ○、甲○○2 人係基於共同之犯意，未經許可而持有本件槍
    、彈，已如前述，原判決認係被告甲○○單獨所為，而為被
    告乙○○無罪之諭知，尚有未合，被告甲○○上訴意旨，否
    認犯罪，雖無理由，惟公訴人上訴意旨，執上開理由，指摘
    原判決不當，為有理由，應由本院將原判決予以撤銷改判；
    審酌被告2 人於現今槍枝氾濫之際，無視政府嚴格管制槍彈
    之政策，猶未經許可持有可發射子彈具有殺傷力之改造手槍
    ，嚴重危害社會善良風氣及治安防衛體系，情節匪淺，犯後
    否認犯行，態度難認良好等一切情狀，分別量處如主文第2
    項所示之刑，又被告等犯罪時之刑法第42條第2 項前段規定
    ：「易服勞役以（銀元）1 元以上3 元以下折算1 日。」，
    被告等行為時之易服勞役折算標準，依刪除前之罰金罰鍰提
    高標準條例第2 條前段規定，就其原定數額提高為100 倍折
    算1 日，因此本件被告等行為時之易服勞役折算標準，應以
    銀元300 元即新臺幣900 元折算1 日。惟95年7 月1 日公布
    施行之修正後刑法第42條第3 項規定：「易服勞役以新臺幣
    1000元、2000元或3000元折算1 日」，茲比較修正前後之易
    服勞役折算標準結果，以修正後之規定較有利於被告等，依
    刑法第2 條第1 項但書規定，應適用修正後之刑法第42條第
    3 項規定，定其折算標準。扣案可發射子彈具有殺傷力之改
    造手槍1 支（含彈匣1 個、槍枝管制編號0000000000號）及
    具殺傷力之直徑約7.94 mm 金屬彈頭之土造子彈4 顆，均係
    違禁物，依刑法第38條第1 項第1 款規定沒收之。至扣案具
    殺傷力之土造子彈2 顆，均業因鑑定試射而滅失，爰不併為
    沒收之宣告，附此敘明。
據上論斷，應依刑事訴訟法第369條第1項前段、第364條、第299
條第1項前段、槍砲彈藥刀械管制條例第8條第4項、第12條第4項
，刑法第11條前段、第2 條第1 項、第28條、第55條、第42條第
3項 前段、第38條第1 項第1 款，判決如主文。
本案經檢察官郭振昌到庭執行職務。
中　　華　　民　　國　　96　　年　 　9  　月  　26　  日
                  刑事第七庭    審判長法  官    莊飛宗
                                      法  官    邱明弘
                                      法  官    黃憲文
以上正本證明與原本無異。
如不服本判決應於收受本判決後10日內向本院提出上訴書狀，其
未敘述上訴理由者，並得於提起上訴後10日內向本院補提理由書
狀（均須按他造當事人之人數附繕本）「切勿逕送上級法院」。
中　　華　　民　　國　　96　　年　 　9  　月  　26　  日
                                      書記官    施耀程
附錄本件判決論罪科刑法條：
槍砲彈藥刀械管制條例第8 條
未經許可，製造、販賣或運輸鋼筆槍、瓦斯槍、麻醉槍、獵槍、
空氣槍或第4 條第1 項第1 款所定其他可發射金屬或子彈具有殺
傷力之各式槍砲者，處無期徒刑或5 年以上有期徒刑，併科新臺
幣1 千萬元以下罰金。
未經許可，轉讓、出租或出借前項所列槍枝者，處5 年以上有期
徒刑，併科新臺幣1 千萬元以下罰金。
意圖供自己或他人犯罪之用，而犯前二項之罪者，處無期徒刑或
7 年以上有期徒刑，併科新臺幣1 千萬元以下罰金。
未經許可，持有、寄藏或意圖販賣而陳列第1 項所列槍枝者，處
 3 年以上10年以下有期徒刑，併科新臺幣700 萬元以下罰金。
第 1 項至第 3 項之未遂犯罰之。
槍砲彈藥刀械管制條例第12條第4項
未經許可，持有、寄藏或意圖販賣而陳列子彈者，處5 年以下有
期徒刑，併科新台幣300 萬元以下罰金。
